【裁判字號】    97,審易,371
【裁判日期】    970530
【裁判案由】    傷害
【裁判全文】
臺灣高雄地方法院刑事判決             97年度審易字第371號
公  訴  人  臺灣高雄地方法院檢察署檢察官
被      告  甲○○○
            乙○○
上列被告等因傷害案件，經檢察官提起公訴（97年度調偵字第16
6 號），本院判決如下：
    主  文
甲○○○傷害人之身體，處拘役拾日，如易科罰金，以新台幣
壹仟元折算壹日。
乙○○無罪。
    事  實
一、緣甲○○○、乙○○2 人平日均在高雄縣大社鄉○○路市場
    內擺攤以販賣麻荖為業，彼此間素來即有競爭關係而心生不
    睦。於民國96年8 月12日6 時許，渠等復因生意競爭而發生
    口角爭執，詎甲○○○竟基於傷害他人身體之犯意，逕自拿
    取乙○○所有放置於攤位旁之塑膠桶蓋、並持以扔擲乙○○
    腿部，致乙○○受有左小腿擦挫傷與腫痛之傷害。
二、案經乙○○訴由高雄縣政府警察局仁武分局報請台灣高雄地
    方法院檢察署檢察官偵查起訴。
    理  由
壹、關於本件證據能力之意見：
    查被告甲○○○、乙○○2 人於案發後乃先後由高雄縣政府
    警察局仁武分局大社分駐所員警詢問案發狀況並據以製作筆
    錄；此外，卷附健仁醫院傷害診斷證明書、國軍岡山醫院附
    設民眾診療服務處疾病診斷證明書暨該院97年5 月2 日函覆
    意見等證據方法，依法固屬各該醫師根據渠等親自見聞之事
    實或本於專門知識經驗所為之審判外陳述，性質上屬於傳聞
    證據，且無刑事訴訟法第159 條之1 至之4 明定之例外情形
    ，依法原不具證據能力。然參以此等陳述既經檢察官與被告
    等均明知其有第159 條第1 項不得為證據之情形，猶未於言
    詞辯論終結前聲明異議，本院復審酌該等陳述作成之外部情
    況並無不當，揆諸刑事訴訟法第159 條之5 規定意旨，本院
    自得逕以前開證據方法分別採為認定其他同案被告犯罪事實
    之依據。
貳、有罪部分：
  一、訊之被告甲○○○雖坦承於前揭時、地確有與乙○○發生
      口角爭執，但矢口否認有何傷害犯行，辯稱：伊只有動手
      與乙○○搶塑膠桶蓋、但沒有拿塑膠桶蓋丟乙○○云云。
      然觀乎被告甲○○○初於警詢中乃坦稱：伊有與乙○○發
      生拉扯、後來因乙○○放手而將搶下的塑膠桶蓋丟還她等
      語屬實，嗣於本院審理中方始改以前詞置辯，是其前、後
      所述顯有矛盾不一，實難徒以事後辯解之詞即率爾採為其
      有利之認定。況本件茲據同案被告乙○○於警詢中指證被
      告甲○○○確有以塑膠桶蓋向其丟擲，以致閃避不及而受
      傷等情綦詳，並提出健仁醫院於案發當日所開立傷害診斷
      證明書1 件為證，且核與被告甲○○○先前在警詢所述之
      情大抵相符，足見被告甲○○○確有手持塑膠桶蓋丟擲乙
      ○○而使其受有左小腿擦挫傷與腫痛等傷害之事實甚明，
      是其事後所辯各節無非係臨訟卸責之詞，洵無足採。職是
      ，本件事證明確，被告甲○○○傷害犯行洵堪認定，應依
      法論科。
  二、核被告甲○○○所為，係犯刑法第277 條第1 項普通傷害
      罪。爰審酌被告犯罪之目的、手段、品行與智識程度、及
      徒因細故即率爾向他人施暴，無視社會法秩序規範，惡性
      非輕，又參以被害人乙○○所受傷害程度雖屬非鉅，然被
      告事後猶飾詞否認犯行、難見悔意等一切情狀，量處如主
      文所示之刑，並諭知易科罰金折算標準，以資懲儆。
  三、又公訴意旨雖謂：被告甲○○○前述丟擲塑膠桶蓋（起訴
      書誤載為塑膠椅）乃同時造成乙○○受有右上臂挫傷淤青
      之傷害云云。然此部分業據被告乙○○於本院準備程序中
      詳述：塑膠桶蓋是丟到左小腿、手部則是在搶塑膠桶蓋的
      時候受傷等情綦詳，顯見乙○○所受右上臂挫傷淤青要與
      被告甲○○○前揭傷害之舉無涉，尚不得就此同以傷害罪
      責相繩於被告甲○○○。惟此部分核與被告甲○○○前開
      傷害之犯罪事實具有實質上一罪關係，遂不另為無罪之諭
      知，併此敘明。
參、無罪部分：
  一、公訴意旨略以：被告乙○○因與同案被告甲○○○發生爭
      執，竟基於傷害他人身體之故意，逕以塑膠椅丟擲甲○○
      ○，使其受有左肩左後背挫傷合併瘀血之傷害。因認被告
      乙○○亦涉犯刑法第277 條第1 項普通傷害罪云云。
  二、按犯罪事實應依證據認定之，無證據不得推定其犯罪事實
      。又不能證明被告犯罪者，應諭知無罪之判決，刑事訴訟
      法第154 條第2 項、第301 條第1 項分別定有明文。所謂
      證據，係指足以認定被告確有犯罪行為之積極證據而言，
      該項證據自須適合於被告犯罪事實之認定，始得採為斷罪
      資料。苟積極證據不足為不利於被告事實之認定時，即應
      為有利於被告之認定，更不必有何有利之證據，最高法院
      29年上字第3105號、30年上字第816 號判例意旨可資參照
      。
  三、公訴人因認被告乙○○涉犯前開傷害罪嫌，無非係以同案
      被告甲○○○於警詢中指稱遭被告乙○○以塑膠桶蓋毆打
      背部云云，並提出國軍岡山醫院附設民眾診療服務處疾病
      診斷證明書1 份為其論據。然訊之被告乙○○則堅詞否認
      有何傷害犯行。辯稱：伊並沒有傷害甲○○○等語。
  四、按告訴人之地位雖與一般證人無異，然慮及其指訴乃以使
      被告受刑事訴追為目的，是其證述內容是否與事實相符，
      法院仍應調查其他事實以資審認，始得為不利被告之認定
      。本院觀諸同案被告甲○○○所提出前開診斷證明書就診
      日期乃為「96年8 月29日」，核與案發當日相距已逾半月
      之久，且依甲○○○所指述遭被告乙○○攻擊程度既非猛
      烈，縱使因而受傷、衡情所受傷勢亦非甚為嚴重，故是否
      相隔10餘日後仍得檢驗出明顯挫傷及瘀血等外傷，誠非無
      疑。再本案固據國軍岡山醫院於96年8 月29日檢驗確認同
      案被告甲○○○確實受有左肩左後背挫傷合併瘀血之傷害
      無訛，然依該院97年5 月2 日醫剛院部字第0970000451號
      函覆意見亦詳述無法判斷被告甲○○○受傷時間等語甚詳
      ，是以上開診斷證明書所記載內容當未可遽採為同案被告
      甲○○○前揭指訴之間接補強證據。從而甲○○○是否於
      96年8 月12日果遭被告乙○○以塑膠桶蓋毆擊背部成傷一
      節既非無疑，斷不得徒以同案被告甲○○○之片面指訴，
      即率爾憑為被告乙○○不利之認定。
  五、末按，被告於刑事訴訟程序中本應受無罪之推定，刑事訴
      訟法第161 條第1 項規定：檢察官就被告犯罪事實，應負
      舉證責任，並指出證明之方法。因此檢察官對於起訴之犯
      罪事實，應負提出證據及說服之實質舉證責任，藉以為被
      告有罪之積極證明，或其指出證明之方法，說服法院以形
      成被告有罪之心證。綜上所述，公訴人前揭所述犯罪事實
      及所憑證據，尚難證明被告乙○○果有傷害同案被告甲○
      ○○之事實，其間既有合理懷疑存在，無法達到確信其為
      真實之程度，依法當不得遽為不利於被告之認定。此外，
      復查無其他積極證據足供證明被告乙○○確有公訴人所指
      前揭傷害犯行，揆諸上開判例意旨及說明，即應為無罪之
      諭知，方屬適法。
據上論斷，應依刑事訴訟法第299 條第1 項前段、第301 條第1
項前段，刑法第277 條第1 項、第41條第1 項前段，刑法施行法
第1 條之1 ，判決如主文。
中    華    民    國    97    年    5     月    30    日
                  刑事第七庭  法  官 陳明呈
以上正本證明與原本無異。
如不服本判決應於收受本判決後10日內向本院提出上訴書狀，並
應敘述具體理由，如未敘述上訴理由者，應於上訴期間屆滿後20
日內補提理由書狀於本院（均須按他造當事人之人數附繕本）「
切勿逕送上級法院」。
中    華    民    國    97    年    6     月    3     日
                              書記官 林明忠
附錄本判決論罪科刑之法條：
中華民國刑法第277條（普通傷害罪）
傷害人之身體或健康者，處3 年以下有期徒刑、拘役或1 千元以
下罰金。
犯前項之罪因而致人於死者，處無期徒刑或7 年以上有期徒刑；
致重傷者，處3 年以上10年以下有期徒刑。


司法院資訊處製作；財團法人民間司法改革基金會備份。
